【裁判字號】    90,抗,170
【裁判日期】    901109
【裁判案由】    詐欺
【裁判全文】
臺灣高等法院高雄分院刑事裁定    九十年度抗字第一七號
    抗告人即
    自  訴  人  甲○○
    抗告人即
    自  訴  人  丙○○
右列抗告人因詐欺案件，不服臺灣高雄地方法院中華民國九十年六月二十二日裁定（
九十年度自字第二八二號），提起抗告，本院裁定如左：
    主  文
抗告駁回。
    理  由
一、自訴意旨略以：被告乙○○因過失致死案件經一審法院判決有期徒刑六月，及附
    帶民事判決被告應賠償計新台幣（下同）一百零八萬三千九百四十一元，經檢察
    官不服原判決上訴二審，於民國九十年五月十七日在臺灣高等法院高雄分院民事
    庭就損害賠償事件以六十萬元當庭達成和解，約定被告於九十年五月三十日給付
    二十萬元，其餘四十萬元自同年七月一日起至清償日止於每月一日各給付五萬元
    ，若有一期不為履行視為全部到期，抗告人即自訴人其餘請求拋棄在卷，詎被告
    屆期竟未清償和解之款項，因認被告涉有刑法第三百三十九條之詐欺得利罪嫌云
    云。
二、按法院或受命法官於自訴案件第一次審判期日前訊問及調查結果，如認為案件有
    刑事訴訟法第二百五十二條至第二百五十四條之情形者，得以裁定駁回其自訴，
    同法第三百二十六條第三項定有明文。又按刑法第三百三十九條詐欺罪之成立，
    除以行為人主觀上有不法之意圖為外，尚需於客觀上有足以令人陷於錯誤之欺罔
    行為方始該當；若其所用之方法，不能認為詐術，亦不致使人陷於錯誤，即不構
    成該罪（最高法院四十六年台上字第二六０號判例意旨參照）。
三、經查，依自訴狀所載之事實及自訴人甲○○於原審調查時陳稱：「我們與被告是
    經二審法官當庭勸諭我們說官司已經打了二年如果再打下去精神及財力都會受影
    響，我們衡量自己每次開庭身心都受到很大的創傷，所以就聽從法官善意的勸解
    ，和解金額是法官當庭調解訂彼此都可以接受的金額，被告也接受法官的勸諭，
    所以我們就當庭和解並製作和解筆錄，其餘的請求我們都拋棄，我們還當庭給被
    告我們郵局的帳號，但屆期被告並未將第一期的二十萬元匯入我們的帳戶」等語
    觀之，本件係自訴人先前就被告乙○○過失致死案件提起附帶民事訴訟，請求損
    害賠償，經移送民事庭後，自訴人在二審民事庭承審法官之勸諭下及衡量自身之
    利弊得失後作一讓步，而以六十萬元與被告達成和解等情甚明，此亦有臺灣高等
    法院高雄分院八十九年度交上易字第一八０號刑事判決書、九十年度上字第九六
    號損害賠償事件和解筆錄各一份附卷可稽，依此，足認被告乙○○顯未施用詐術
    之手段，且自訴人亦未陷於錯誤而為和解之意思表示乃至為灼然，自與刑法詐欺
    罪之構成要件不相符合；至被告固未依約履行其民事和解所生之義務，惟此乃純
    屬債務不履行之民事糾葛問題，被告因當庭和解所負之六十萬元給付責任仍屬存
    在，自訴人仍得執該和解筆錄聲請對被告之財產為強制執行以求償，要難以被告
    有屆期未依約履行乙情，即遽以刑法詐欺得利罪相繩。此外，復查無其他積極據
    足資認定被告有何詐欺之犯行，應認被告之罪嫌尚有不足，原審因而為駁回自訴
    之裁定，於法並無不合；抗告意旨雖以原審未斟酌被告何以未依約定給付第一期
    應付之二十萬元之原因為何，即將自訴人之自訴駁回，惟如前述，本件所以成立
    和解，係因自訴人及被告接受民事庭承審法官的勸解，及自訴人斟酌本身的利弊
    得失所作成，並不是因被告有詐術的施用所致，自然不能以被告沒有依約定給付
    第一期款項而認定其於和解時有詐術的施用，並因而成立詐欺罪名，所以，本件
    抗告沒有理由，應予駁回。
三、據上論結，應依刑事訴訟法第四百十二條，裁定如主文。
中    華    民    國      九十      年      十一      月     九     日
                              臺灣高等法院高雄分院刑事第一庭
                                  審判長法官  王光照
                                        法官  黃壽燕
                                        法官  黃仁松
右正本證明與原本無異。
不得再抗告。
                                      書記官  呂明燕
中    華    民    國      九十      年      十一      月     十二   日
                                                                    Ｄ


司法院資訊處製作；財團法人民間司法改革基金會備份。
